【裁判字號】    92,交上訴,12
【裁判日期】    920320
【裁判案由】    業務過失致死
【裁判全文】
臺灣高等法院高雄分院刑事判決                    九十二年度交上訴字第一二號
    上  訴  人  臺灣高雄地方法院檢察署檢察官
    上  訴  人
    即  被  告   甲○○
    選任辯護人  程高雄律師
右上訴人因被告業務過失致死案件，不服臺灣高雄地方法院九十年度交訴字第一三八
號，中華民國九十一年十一月十四日第一審判決（起訴案號：臺灣高雄地方法院檢察
署九十年度偵續字第一二號）提起上訴，本院判決如左：
    主  文
上訴駁回。
    事  實
一、甲○○考領有職業大貨車之駕駛執照，平日以駕駛大貨車載運貨物為業，係從事
    業務之人；其曾於民國八十八年四月間因業務過失致死案件，經法院判處有期徒
    刑八月，緩刑三年確定。猶不知戒慎，復於八十九年四月八日下午，駕駛車牌號
    碼二Ｋ─四八Ｏ號營業大貨車，沿高雄縣岡山鎮○○路東往西方向行駛，於同日
    十八時許途經高雄縣岡山鎮○○路前洲高幹五十九號電桿附近時，本應注意行車
    速度應依標誌或標線，及汽車在雙向四車道行駛時，大型汽車除超越同一車道之
    前車或準備左轉彎外，均不得在內側車道行駛之規定，且當時天氣晴朗、日間自
    然光線視距良好、柏油路面乾燥、無障礙或其他缺陷，而依其智識、能力等情狀
    ，又無不能注意之情形，乃竟未注意遵守大型車之速限不得超過四十公里之速度
    ，貿然以時速約五十公里之速度行進，且違規行駛在高雄縣岡山鎮○○路之內側
    車道，適有蔡慶霖駕駛之車牌號碼Ｄ八─八三三二號自用小客車，亦未注意遵守
    速限及車道限制之安全規則，沿同路段西往東方向以六十公里以上之速度，超越
    前方由黃明長所駕駛之車牌號碼Ｊ四─八七八二號自用小貨車，而侵入甲○○所
    駕駛之東往西方向車道，甲○○見狀煞閃不及，致其所駕駛之營業大貨車與蔡慶
    霖所駕駛之自用小客車發生撞擊，蔡慶霖當場因顱骨挫裂引發之腦挫傷死亡。甲
    ○○於車禍發生後，隨即停留在現場，等候據報前往處理之員警李超鈞，並主動
    向李超鈞自首而接受裁判。
二、案經高雄縣警察局岡山分局報請臺灣高雄地方法院檢察署檢察官偵查起訴。
    理  由
一、訊據被告甲○○固坦承確有於前揭時地駕駛大型車超速及違規行駛內車道，並撞
    及被害人蔡慶霖，致被害人死亡之事實，惟矢口否認有任何過失致被害人死亡之
    犯行，辯稱：本件車禍係因被害人超速行駛至伊所駕駛之車道，導致伊無從反應
    ，伊雖超速及違規行駛內側車道，與被害人之死亡結果間，並無因果關係云云。
    惟查：
  (一)被告於八十九年四月八日下午，駕駛車牌號碼二Ｋ─四八Ｏ號營業大貨車，沿高
    雄縣岡山鎮○○路東往西方向行駛，於同日十八時許途經高雄縣岡山鎮○○路前
    洲高幹五十九號電桿附近時，行駛在高雄縣岡山鎮○○路之內側車道，適有被害
    人駕駛之自用小客車，因超越前方由黃明長所駕駛之自用小貨車，而侵入被告所
    駕駛之東往西方向車道，被告見狀煞閃不及，致其所駕駛之營業大貨車與被害人
    所駕駛之自用小客車發生撞擊，業據被告於警訊、偵查及審理中坦承不諱，核與
    證人即目睹車禍發生經過之黃明長及處理員警李超鈞於偵審中證述之情節相符，
    並有道路交通事故調查報告表一份、現場照片十二張在卷可稽（警卷第三頁、第
    十三至第十七頁），上開事實堪予認定。
  (二)又查高雄縣岡山鎮○○路前洲高幹五十九號電桿處路段大型車之速限為時速四十
    公里，業據證人李超鈞於原審證述明確，核與前開交通事故調查報告表載述之速
    限相符，足證車禍當時上開路段大型車速限為四十公里。又被告於警訊時陳稱事
    發當時行車速度時速五十公里等語（八十九年四月八日警訊筆錄），另於偵查中
    陳稱：事發當時，伊行進之車速為五十至六十公里等語（臺灣高雄地方法院檢察
    署八十九年度相字第五八三號卷第二十四頁），另原審依職權將本件事故送財團
    法人成大研究發展基金會（下稱成大基金會）鑑定結果，認依道路交通事故調查
    報告表所載被告駕駛之營業大貨車剎車痕及刮地痕相對距離推估，撞擊發生前被
    告之車速達六十‧九至六十一‧六公里一節，有該會九十一年九月十一日（九一
    ）成大研基建字第一九九五號函暨所附之鑑定意見書附卷可佐（原審卷第九八頁
    ），惟成大基金會認定上開車速，係以剎車痕及現場被告駕駛大貨車右後車尾至
    被害人駕駛之汽車右前車頭東西橫向距離長三九點六公尺為推算基礎，但就該橫
    向距離如何能推算肇事前之車速，並未敘明其推論，理由；尚難遽予採信，本院
    基於罪疑惟輕之原則，認被告當時車速應以被告所述時速五十公里，較為可採。
  (三)按汽車行車速度，依標誌或標線之規定；汽車在雙向四車道行駛時，大型車除超
    越同一車道之前車或準備左轉彎外，均不得在內側車道行駛，道路交通安全規則
    第九十三條第一項、第九十八條第一項第一款分別定有明文。被告既考領有適當
    之駕駛執照，且經原審當庭勘驗被告之駕駛執照後記明筆錄（原審卷第十五頁）
    ，理當對上開安全規範知之甚稔。且當時天氣晴朗、日間自然光線視距良好、柏
    油路面乾燥、無障礙或其他缺陷，此觀諸前開交通事故調查報告表自明，而依被
    告之智識、能力等情狀，又無不能注意之情形，乃竟未注意遵守大型車之速限不
    得超過四十公里之速度，貿然以時速約五十公里之速度行進，且違規行駛在內側
    車道，其駕駛車輛確有過失之情甚明。又本件車禍事故之發生雖係因被害人駕駛
    自用小客車因超速行駛及侵入被告所駕駛之車道為車禍發生之主要原因，業據成
    大基金會鑑定意見書鑑定屬實，有鑑定書附卷可稽（原審卷第一０三頁）。惟按
    汽車駕駛人對於防止危險發生之相關交通法令之規定，業已遵守，並盡相當之注
    意義務，以防止危險發生，始可信賴他人亦能遵守交通規則並盡同等注意義務，
    若因此而發生交通事故，始可以信賴原則為由，免除過失責任（最高法院八十四
    年度台上字第五三六○號判例參照）。本件車禍事故被告既有上開違反行車安全
    規則之事實，自難僅因被害人駕駛車輛未遵守速限及車道限制之歸責因素藉以免
    責。至於臺灣省高屏澎區行車事故鑑定委員會鑑定意見書及臺灣省車輛行車事故
    鑑定委員會覆議鑑定結果，均認被告無肇事因素，惟被告既因違規行駛內側車道
    ，且未遵守速限規定，致無法避免本件車禍事故之發生，被告自應負過失責任，
    此觀諸成大基金會亦同此認定。是前開行車事故鑑定委員會鑑定意見及覆議結果
    ，漏未斟酌被告駕駛車輛之過失情形及防免義務之可能性，遽予推論被告駕駛營
    業大貨車並無肇事因素乙節，為本院所不採，尚難援為被告有利之認定。至於成
    大基金會另於鑑定意見書可能性一一分析中載明，本件車禍事故之發生，肇因被
    告逆向超車，導致被害人跨過道路中心雙黃線向左迴避之可能性介於百分之零百
    分之十之間乙節（原審卷第一０四頁至第一０六頁），核與證人黃明長證述被害
    人因超越其駕駛之自用小貨車，而侵入被告所駕駛之車道，致被告所駕駛之營業
    大貨車與被害人所駕駛之自用小客車發生撞擊等情，顯相齟齬，而為本院所不採
    ，附此敘明。
  (四)被害人因本件車禍致顱骨挫裂腦挫傷死亡，業經臺灣高雄地方法院檢察署檢察官
    督同法醫師相驗明確，復有勘驗筆錄、相驗屍體證明書及鑑定驗斷書各一份在卷
    可憑（相驗卷第二二頁至第二九頁），益徵被害人死亡結果與被告疏未注意前開
    行車規範之原因間，有相當因果關係，被告辯稱被害人之死亡與伊超速行駛及違
    規行駛內線車道間無因果關係云云，顯係卸責之語，不足採信。本案事證明確，
    被告犯行堪予認定。
三、被告平日以駕駛營業大貨車為業，其為從事駕駛業務之人，核其所為係犯刑法第
    二百七十六條第二項之業務過失致人於死罪。被告於車禍發生後，隨即停留在現
    場，等候據報前往處理之員警李超鈞，並主動向其自首而接受裁判等事實，業據
    證人李超鈞證述明確，應依刑法第六十二條前段規定減輕其刑。
四、被告犯罪既已明確，原審引依刑法第二條第一項後段、第二百七十六條第二項、
    第六十二條、第四十一條第一項，罰金罰鍰提高標準條例第一條前段、第二條之
    規定，並審酌被告曾於八十八年四月間因業務過失致死案件，經法院判處有期徒
    刑八月，緩刑三年確定，有臺灣高等法院被告全國前案紀錄表一份在卷足考，其
    駕車行經上開路段，竟疏未注意行車規則，造成被害人家屬終生須承受喪親之痛
    ，犯罪所生之損害甚鉅，且於犯罪迄今長達二年餘，尚未與被害人家屬達成和解
    ，致被害人家屬遭逢之精神及物質損害無從獲得賠償；及被告於犯罪後坦承大部
    犯行，於事發後停留在現場協助處理車禍，已竭盡其力試圖彌補其過失之後果，
    並本件車禍主要係肇因於被害人駕駛汽車超速及未依分向車道限制行車，應負擔
    百分之八十五之過失責任，已據財團法人成大研究發展基金會鑑定屬實，被告過
    失程度尚屬輕微等一切情狀，量處有期徒刑六月，併依修正後刑法第四十一條諭
    知易科罰金之折算標準。經核原判決認事用法並無違誤，量刑亦稱允當。公訴人
    上訴意旨，以原判決量刑過輕為由；被告上訴意旨，抗辯其過失行為與被害人之
    死亡間無因果關係，指摘原判決不當；均無理由，應予駁回。
據上論斷，應依刑事訴訟法第三百六十八條，判決如主文。
本案經檢察官張其主到庭執行職務。
中     華      民       國   九十二      年      三     月     二十   日
                              臺灣高等法院高雄分院刑事第五庭
                                  審判長法官  吳水木
                                        法官  洪慶鐘
                                        法官  趙文淵
右正本證明與原本無異。
如不服本判決應於收受本判決後十日內向本院提出上訴書狀，其未述上訴理由者，
並得於提起上訴後十日內向本院補提理由書狀（均須按他造當事人之人數附繕本)「
切勿逕送上級法院」。
                                      書記官  林采瑩
中    華    民    國      九十二      年      三      月     二十四   日
附錄本判決論罪科刑適用法條：
中華民國刑法第二百七十六條
因過失致人於死者，處二年以下有期徒刑、拘役或二千元以下罰金。
從事業務之人，因業務上之過失犯前項之罪者，處五年以下有期徒刑或拘役，得併科
三千元以下罰金。


司法院資訊處製作；財團法人民間司法改革基金會備份。
